智慧財產法院行政判決
　　　　　　　　　　　　　　　　　 99年度行專訴字第146號
　　　　　　　　　　　　　　　　民國100年3月17日辯論終結
原　　　告　台利村企業有限公司
代　表　人　廖明科
訴訟代理人　鄭再欽專利代理人
被　　　告　經濟部智慧財產局
代　表　人　王美花（局長）
訴訟代理人　林瑞祥
參　加　人　李旺生
上列當事人間因新型專利舉發事件，原告不服經濟部中華民國
99年7月29日經訴字第09906060520號訴願決定，提起行政訴訟。
並經本院命參加人獨立參加被告之訴訟，本院判決如下：
　　主  文
原告之訴駁回。
訴訟費用由原告負擔。
    事實及理由
一、事實概要
    參加人前於民國（下同）97年9 月4 日以「SG鑽頭研磨機」
    向被告申請新型專利，經被告編為第97215971號進行形式審
    查准予專利後，發給新型第M356569 號專利證書。嗣原告以
    其有違專利法第94條第1 項第1 款、第2 款及第4 項之規定
    ，不符新型專利要件，對之提起舉發。經被告審查，於99年
　　3 月8 日為「舉發不成立」之處分。原告不服，提起訴願，
  　經經濟部99年7 月29日經訴字第09906060520 號決定駁回，
    原告仍未甘服，遂向本院提起行政訴訟，本院因認本件訴訟
　　之結果，倘認訴願決定及原處分應予撤銷，參加人之權利或
  　法律上利益將受損害，乃依行政訴訟法第42條第1 項規定，
    依職權裁定命參加人獨立參加本件被告之訴訟。
二、原告之主張
(一)系爭專利
　　申請專利範圍第1 項所謂「一種SG鑽頭研磨機，包括：一機
  　體(10) ，該機體設有一底座(11)，於該底座的頂面結合一
　　立板(12)，該立板(12)係垂直設置的板體，於該立板的中間
  　穿設一軸孔(123) ，於該立板的側面結合一馬達(13)，該馬
    達(13)朝另一側伸設一穿過該軸孔(123) 的傳動軸(131) ，
　　於該傳動軸(131) 的自由端結合一磨輪(14)，該磨輪(14)係
  　圓板體，於該磨輪的周面形成一研磨面(141) 」。參照證據
    二可知，證據二亦具有「一種鑽頭研磨機，包括：一機體(1
  　00) ，該機體設有一底座，於該底座的頂面結合一立板(12)
    ，該立板(12)係垂直設置的板體，於該立板的中間穿設一軸
　　孔，於該立板的側面結合一馬達(10)，該馬達(10)朝另一側
  　伸設一穿過該軸孔) 的傳動軸(102) ，於該傳動軸(102) 的
    自由端結合一磨輪(13)，該磨輪(13)係圓板體，於該磨輪的
    周面形成一研磨面」。故系爭專利第1 項所列底板、馬達、
    磨輪等構造均已見於證據二。又系爭專利第1 項沿著磨輪的
    邊緣分別設置了位於上方之逃隙角研磨裝置(20)，位於側邊
    中段部之後斜角研磨裝置(30)，以及位於底座上之前隙角研
    磨座(40)；其中，「逃隙角研磨裝置(20)設有第一調整支架
     (21) 及逃隙角研磨座(24)；後斜角研磨裝置(30)設有第二
    調整支架(31)及後斜角研磨座(34)；前隙角研磨座(40)設有
    底板(41)和插板(44)。該各第一調整支架(21)、第二調整支
    架(31)及底板(41)主要提供固定於立板或底板，而逃隙角研
    磨座(24)、後斜角研磨座(34)及插板(44)則主要提供鑽頭插
    入後，接觸磨輪，以研磨其刀面」。另由證據二可知，證據
    二亦具備沿著磨輪的水平上方及下段部位設立之第一研磨座
     (2 0)和第二研磨座(30)；其中：證據二之第一研磨座(20)
    相當於系爭案之逃隙角研磨座(24)，於頂面係以垂直於頂面
    的形態朝下穿設一插孔，該插孔的中心位置得以斜向的形態
    朝下指向該磨輪頂部的偏心位置角落，對應插孔的頂端靠近
    以及遠離該磨輪的兩側。證據二之第二研磨座(30)相當於系
    爭案之插板(44)，於該插板外面以垂直於外面的形態向內穿
    設一插孔，該插孔的中心位置係以斜向的形態朝內並朝上指
    向該磨輪底部偏心位置的研磨面中間。由上開說明可知，系
    爭專利第1 項所列逃隙角研磨裝置(20)及前隙角研磨座(40)
    等構造均已見於證據二。綜合上開比對可知，系爭案申請專
    利範圍第1 項所列技術多已為證據二所揭露，所不同者僅後
    斜角研磨裝置(30)而已，而因為系爭案之後斜角研磨裝置
     (30) 和其逃隙角研磨裝置(20)及前隙角研磨座(40)之構成
    大部分都相同，差別之處僅設置位置不同而已，故系爭專利
    之此等在不同位置增設相同構造的技術，實為所屬技術領域
    中具有通常知識者得依申請前之先前技術顯能輕易完成。
(二)系爭專利申請專利範圍第2 項：「如申請專利範圍第1 項所
　　述之SG鑽頭研磨機，其中，所述立板係沿前後方向延伸的矩
  　形板體並分為左、右兩面，所述馬達係結合於該立板的右面
    ，所述逃隙角研磨裝置的第一調整支架係以可朝所述磨輪方
    向轉動調整的形態結合於該立板的左側面，所述後斜角研磨
    裝置的第二調整支架係以可朝該磨輪方向轉動調整的形態結
    合於該立板的左側面，所述前隙角研磨座的底板係以可左右
    旋轉的形態結合於所述底座的頂面」。證據二亦具備「立板
    (12)係沿前後方向延伸的矩形板體並分為左、右兩面，所述
　　馬達係結合於該立板(12)的右面，所述第二研磨座(30)係以
  　可朝所述磨輪方向轉動調整的形態結合於該立板的左側面，
    所述第一研磨座(20)的底板係以可左右旋轉的形態結合於所
    述底座的頂面」。證據二雖未揭露其「後斜角研磨裝置的第
　　二調整支架係以可朝該磨輪方向轉動調整的形態結合於該立
  　板的左側面」之構成，惟此在不同位置增設相同構造之技術
    ，實為所屬技術領域中具有通常知識者得依申請前之先前技
　　術顯能輕易完成。
(三)系爭專利申請專利範圍第3項：「如申請專利範圍第2項所述
　　之SG鑽頭研磨機，其中，於所述立板(12)頂部後端的角落形
  　成一第一凹口(121) ，對應第一凹口的下方以及內側，分別
    在該立板的左右兩面之間穿設一第一樞孔(1211)以及一第一
    窗孔(1212)，又於第一凹口的前側面朝該窗孔的方向穿設一
　  第一調整螺孔(1213)；所述第一調整支架(21)係直立設置且
  　沿左右方向延伸的板體，第一調整支架(21)以右面抵靠於該
    立板設有第一樞孔(1211)處，於第一調整支架右面的頂端朝
    第一凹口凸伸一第一延伸部(211) ，對應第一樞孔於第一調
    整支架的右面穿設一第一鎖孔(212) ，設有一第一樞軸螺栓
　　(22)，以第一樞軸螺栓(22)穿經第一樞孔(1211)並螺鎖於第
  　一鎖孔(212) ；又於第一延伸部(211) 對應第一調整螺孔(1
    213)穿設一直徑較大的第一進退螺孔(213) ，設有一第一調
    整螺絲(23)，第一調整螺絲(23)於周面的前、後側各形成一
    第一前螺紋(231) 以及一牙距較大的第一後螺紋(232) ，以
    第一前螺紋(231) 螺鎖於第一調整螺孔，又以第一後螺紋(2
    32) 螺鎖於第一進退螺孔；所述逃隙角研磨座係以可左、右
    平移調整的形態螺鎖結合於第一調整支架的前面」。參照證
    據二之第四圖可知，證據二同樣能達到令第二研磨座(30)的
    座體(31)得以以左、右平移調整的形態螺鎖結合於支撐件的
    前面。故系爭專利申請專利範圍第3 項所述與證據二些微不
    同之構成，實為所屬技術領域中具有通常知識者得依申請前
    之先前技術顯能輕易完成。
(四)系爭專利申請專利範圍第4 項：「如申請專利範圍第2 或3
　　項所述之SG鑽頭研磨機，其中，於所述立板頂部前端的角落
  　形成一第二凹口對應第二凹口的內側以及下方，分別在立板
    的左右兩面之間穿設一第二樞孔以及一第二窗孔，又於第二
    凹口的底面朝第二窗孔的方向穿設一第二調整螺孔；所述第
    二調整支架係以前高後低的方式設置的板體，第二調整支架
    以右面抵靠於該立板設有第二樞孔處，於第二調整支架右面
    的前端朝第二凹口凸伸一第二延伸部，對應第二樞孔於第二
    調整支架的右面穿設一第二鎖孔，設有一第二樞軸螺栓，第
    二樞軸螺栓穿經第二樞孔並螺鎖於第二鎖孔；又於第二延伸
    部的頂面對應第二調整螺孔朝下穿設一直徑較大的第二進退
    螺孔，設有一第二調整螺絲，第二調整螺絲於周面的底、頂
    側各形成一第二前螺紋以及一牙距較大的第二後螺紋，以第
    二前螺紋螺鎖於第二調整螺孔，又以第二後螺紋螺鎖於第二
    進退螺孔」。惟如前述，證據二第四圖所示構造同樣能令第
　　二研磨座(30)的座體(31)得以固定之結構。故系爭專利申請
  　專利範圍第4 項所述與證據二些微不同之構成，實為所屬技
    術領域中具有通常知識者得依申請前之先前技術顯能輕易完
　　成。
(五)系爭專利申請專利範圍第5項：「申請專利範圍第4項所述之
　　SG鑽頭研磨機，其中，對應所述磨輪的左前方於所述底座穿
  　設一樞轉螺孔(41)，對應該樞轉螺孔(41)的前方於該底座穿
    設一以該樞轉螺孔為圓心的圓弧孔(112) ，所述底板對應該
    樞轉螺孔(41)與該圓弧孔(112) 分別貫穿一螺穿孔(411) 以
    及一定位螺孔(412) ，設有一第三樞軸螺栓(42)以及一調整
    螺絲(43)，其中第三樞軸螺栓(42)係穿經該螺穿孔並螺鎖於
    該樞轉螺孔(111) ，調整螺絲(43)係穿經該圓弧孔而螺鎖於
　　該定位螺孔(412) 定位，所述插板(44)係以左後右前形態設
  　置的板體並由該底板前側朝上伸設」。參照證據二之第三圖
　　可知，證據二已全然揭露系爭案申請專利範圍第5 項之構成
  　，證據二同樣能令第一研磨座(20)的座體(31)以左後右前形
　　態設置的板體並由該底板前側朝上伸設。故系爭專利申請專
  　利範圍第5 項所述構成，實為所屬技術領域中具有通常知識
    者得依申請前之先前技術顯能輕易完成。
(六)系爭專利申請專利範圍第6項：「如申請專利範圍第5項所述
　　之SG鑽頭研磨機，其中，於所述底座的頂面結合一校刀座(1
  　5)」。惟參照證據二之第一、二圖可知，證據二已揭露在機
　　座的中央設置有提供鑽頭設置之校刀座。故系爭專利申請專
  　利範圍第6 項所述構成，實為所屬技術領域中具有通常知識
    者得依申請前之先前技術顯能輕易完成。
(七)補充證據一係92年8 月11日獲准公告之第090221447 號「攜
　　帶式鑽頭研磨機」專利案（下稱補充證據一）；補充證據二
  　係96年3 月1 日獲准公告之第094124195 號「可調整式攜帶
    刀具研磨機」專利案（下稱補充證據二）。從補充證據一之
    第一圖可知，其揭露在砂輪(20)的輪面前方及輪面上方分別
　　設置了第一研磨座(40)和第二研磨座(50)，其中，第一研磨
  　座(40)藉由弧形滑槽(41)和螺栓(42)使其得以調整水平轉向
    ，該結構相當於系爭案之前隙角研磨座(40)。而第二研磨座
     (50) 則相當於系爭案之逃隙角研磨裝置(20)。從補充證據
　　二之第三圖可知，亦揭露在砂輪(20)的輪面前方及輪面上方
  　分別設置了第一研磨座(40)和第二研磨座(50)，其中，第一
    研磨座(40)藉由弧形滑槽(41)和螺栓(42)使其得以調整水平
    轉向，該結構相當於系爭案之前隙角研磨座(40)。並且，其
    第二研磨座(50)可透過調整裝置(90)調整定位，其結構即相
    當於系爭案之逃隙角研磨裝置(20)。故由補充證據一、二可
　　知，沿著砂輪或磨輪的輪面周邊設置研磨座，以提供鑽頭或
  　刀具得以快速研磨，自民國92年以來即有諸多案件揭露此技
    術，與系爭專利所不同者，係於磨輪之中段位置增設了一個
    結構相同的後斜角研磨裝置(30)，惟此增加之結構，仍不脫
    離證據一和補充證據一、補充證據二的基本構成，故系爭專
    利之些微不同，確為所屬技術領域中具有通常知識者得依申
    請前之先前技術顯能輕易完成。
(八)為此起訴聲明請求：訴願決定及原處分均撤銷，並應為舉發
    成立之審定。
三、被告之答辯
(一)系爭專利的圓板形磨輪由第一調整支架結合一朝該磨輪延伸
　　的逃隙角研磨座，第二支架的底部結合一朝下延伸的後斜角
  　研磨座，及第一、第二、第三插孔朝向磨輪的構造；證據二
    的技術特徵係於一機座上設置動力源，動力源兩端伸出之動
    力軸之兩端設有兩組砂輪；而於機座兩側另樞設有罩蓋者；
    而於機座兩端分別配合砂輪設有第一研磨座以及第二研磨座
    ，配合該第一研磨座以及第二研磨座作業者另設有夾持被研
    磨物之夾持治具，而於機座前端面上另設有至少一組以上之
    定位裝置者；故系爭專利前述組合構造不僅未見於證據二，
    且系爭專利第一插孔的中心位置係以斜向的形態朝下指向該
    磨輪頂部的偏心位置角落，第二插孔的中心位置係以斜向的
    形態朝內並朝下指向該磨輪頂部偏心位置的研磨面中間，第
    三插孔的中心位置係以斜向的形態朝內並朝上指向該磨輪底
    部偏心位置的研磨面中間，系爭專利的隙角研磨構造組成，
    非所屬技術領域中具有通常知識者運用證據二所揭示之技術
    顯能輕易完成者，證據二無法證明系爭專利申請專利範圍第
    1 項不具進步性。另附屬項第2 至6 項為獨立項之限縮或進
    一步界定，舉發證據二既不足以證明系爭專利申請專利範圍
    第1 項不具進步性，當然亦無法證明第2 至6 項附屬項不具
    進步性。
(二)系爭專利的圓板形磨輪由第一調整支架結合一朝該磨輪延伸
　　的逃隙角研磨座，第二支架的底部結合一朝下延伸的後斜角
  　研磨座，及第一、第二、第三插孔朝向磨輪，逃隙角研磨座
    的第一調整支架和後斜角研磨座的第二調整支架係結合於立
    板對應於磨輪側面，前隙角研磨座設有底板，底板結合於底
    座頂面；補充證據一的第一研磨座係設於砂輪前方，第二研
    磨座設於該砂輪上方，至少一個可預先夾持該鑽頭的治具，
    其與該鑽頭定位裝置配合對該鑽頭伸出於該治具外的伸出長
    度及角度預先定位，系爭專利前述元件及組合構造未見於補
    充證據一，且系爭專利第一插孔的中心位置係以斜向的形態
    朝下指向該磨輪頂部的偏心位置角落，第二插孔的中心位置
    係以斜向的形態朝內並朝下指向該磨輪頂部偏心位置的研磨
    面中間，第三插孔的中心位置係以斜向的形態朝內並朝上指
    向該磨輪底部偏心位置的研磨面中間，系爭專利的隙角研磨
    構造組成，非所屬技術領域中具有通常知識者運用補充證據
    一所揭示之技術顯能輕易完成者；另補充證據二的第一研磨
    座以及第二研磨座各設有一調整裝置，其中，調整裝置主要
    具有一導軌與一滑座，其中，導軌係固定於研磨機上，且導
    軌與滑座相對設有滑嵌結構，與系爭專利的圓板形磨輪由第
    一調整支架結合一朝該磨輪延伸的逃隙角研磨座，第二支架
    的底部結合一朝下延伸的後斜角研磨座，及第一、第二、第
    三插孔朝向磨輪，逃隙角研磨座的第一調整支架和後斜角研
    磨座的第二調整支架係結合於立板對應於磨輪側面，前隙角
    研磨座設有底板，底板結合於底座頂面，以及第一插孔的中
    心位置係以斜向的形態朝下指向該磨輪頂部的偏心位置角落
    ，第二插孔的中心位置係以斜向的形態朝內並朝下指向該磨
    輪頂部偏心位置的研磨面中間，第三插孔的中心位置係以斜
    向的形態朝內並朝上指向該磨輪底部偏心位置的研磨面中間
    ，二者構件及組合關係不同，系爭專利的隙角研磨構造組成
    ，非所屬技術領域中具有通常知識者運用補充證據一所揭示
    之技術顯能輕易完成者。綜上所述，被告所為原處分並無違
    法，為此答辯聲明請求駁回原告之訴。
四、參加人之答辯
(一)由證據二之說明書與圖式中可知，證據二揭露之磨輪為圓錐
　　形且周面為斜錐面，與系爭專利記載之「磨輪(13)係圓板體
  　，於該磨輪的周面形成一研磨面」構造不同，證據二並未揭
    露構造與系爭案相同的磨輪。又參照前開說明書與圖式，證
    據二揭露之第一研磨座(20)係直接結合在立板的構造，並非
    系爭案「第一調整支架(21)係結合於該立板(12)對應該磨輪
　　(14)的側面，於第一調整支架(21)結合一朝該磨輪(14)延伸
  　的逃隙角研磨座(24)」的構造，且證據二第一研磨座(20)的
　　插孔係朝下指向圓錐狀磨輪的周面，與系爭專利之「以斜向
  　的形態朝下指向該磨輪頂部的偏lC位置角落」構造不同。另
    證據二第二研磨座(30)之插孔亦未「以斜向的形態朝內並朝
    上指向該磨輪底部偏1$位置的研磨面中間」。又證據二並未
　　揭露系爭案申請專利範圍第1 項記載之「圓板形磨輪、由第
    一調整支架朝該磨輪延伸的逃隙角研磨座、由第二調整支架
　　的底部朝下延伸的後斜角研磨座，以及第一、第二、第三插
　　孔斜向朝向磨輪的狀態」等主要構造特徵，且於證據二之記
  　載中，亦無類似系爭專利後斜角研磨裝置(30)之設計，此等
    構造條件之記載，如逃隙角研磨座、後斜角研磨座需透過第
　　一、第二調整支架結合在立板上，以及將第一、第二與第三
　　插孔朝向磨輪的角度設為特定的方向等界定，皆為完成系爭
  　專利研磨SG鑽頭之重要技術特徵，此等技術特徵於證據二中
    皆未揭露。綜上可知，系爭案專利主要構造於證據二的圖式
    以及說明書中皆無法得知，證據二之構造亦無法用來研磨刀
    刃不同於一般鑽頭的SG鑽頭，故依證據二所揭露之內容，完
    全不能完成系爭案申請專利範圍第1 項之構造特徵，系爭案
    申請專利範圍第1 項非所屬領域中具有通常知識者依申請前
    之先前技術所能輕易完成者，符合專利法第94條第4 項之規
    定而可取得專利。
(二)證據二亦未揭露系爭案申請專利範圍第2 至5 項之內容，如
　　系爭專利申請專利範圍第3 項，證據二第四圖所揭露之構造
  　非「達到令第二研磨座(30)的座體(31)得以左右平移調整的
    形態結合於支撐件的前面」之構造，而系爭專利申請專利範
    圍第4 項，證據二未揭露類似「第二調整螺絲配合第二調整
　　螺孔與第二進退螺孔」之構造。且系爭專利申請專利範圍第
  　2 至5 項所依附之第1 項具有進步性，故系爭專利申請專利
    範圍第2 至5 項非所屬領域中具有通常知識者依申請前之先
    前技術所能輕易完成者，符合專利法第94條第4 項之規定而
    可取得專利。而證據二之圖式中雖有揭露系爭專利申請專利
    範圍第6 項之校刀座，但由於系爭專利申請專利範圍第6 項
    係間接依附於具有進步性的第1 項，故系爭專利申請專利範
    圍第6 項同樣亦非所屬領域中具有通常知識者依申請前之先
    前技術所能輕易完成者，符合專利法第94條第4 項之規定而
    可取得專利。
(三)由證據二、補充證據一及補充證據二所揭露構造可知，其皆
　　未揭露系爭案申請專利範圍第1 項記載的「圓板形磨輪、由
  　第一調整支架朝該磨輪延伸的逃隙角研磨座、由第二調整支
    架的底部朝下延伸的後斜角研磨座，以及第一、第二、第三
    插孔斜向朝向磨輪的狀態」等主要構造特徵，且證據二、補
    充證據一及補充證據二之構造，皆僅用以研磨一般鑽頭。系
　　爭專利未被證據二、補充證據一和補充證據二所揭露之構造
  　條件，如逃隙角研磨座、後斜角研磨座需透過第一、第二調
    整支架結合於立板上，以及將第一、第二與第三插孔朝向磨
    輪之角度設為特定的方向等界定，皆為完成系爭專利研磨SG
    鑽頭之重要技術特徵，此等技術特徵於證據二、補充證據一
    及補充證據二中皆未揭露，故可知證據二、補充證據一及補
    充證據二知結合，除不能證明系爭案申請專利範圍第1 項不
    具進步性外，亦不能證明系爭案申請專利範圍2 至6 項不具
    進步性。綜上所述，證據二、補充證據一及補充證據二並未
　　揭露系爭專利之技術特徵，系爭專利並未違反專利法第94條
　　第4 項之規定，為此答辯聲明請求駁回原告之訴。
五、本院之判斷
(一)按專利制度係藉由授予專利權人由政府保護的排他權利，作
    為提昇產業進步的誘因，其重點在於鼓勵權利人將新而有用
    且具進步性之技術思想，以取得專利即予公開之方式帶進該
    技術領域。如該技術思想已經公開且為人所知，即屬欠缺新
    穎性而無授予專利之必要。又如該技術思想雖具備新穎性，
    但於該技術領域中之通常知識者得以輕易完成時，亦無授予
    專利以激發其將該技術思想予以公開之必要。故凡可供產業
    上利用之利用自然法則之技術思想，對物品之形狀、構造或
    裝置之創作，而可供產業上利用者，得依法申請取得新型專
    利，為專利法第93條及第94條第1 項所明定。另新型為其所
    屬技術領域中具有通常知識者依申請前之先前技術顯能輕易
    完成者，不得申請取得新型專利。同法第94條第4 項亦定有
    明文。本件被告對於參加人以「SG鑽頭研磨機」所申請新型
　　專利，原以第97215971號進行形式審查，准予專利，並發給
  　新型第M356569 號專利證書。嗣原告提出證據2 即中華民國
    第94104372號發明專利，主張系爭專利有違專利法第94條第
    1 項第1 款、第2 款及第4 項之規定，對之提起舉發。經被
    告審查，認證據2 不足以證明系爭專利違反專利法第94條第
　　1 項第1 款、第2 款及第4 項有關進步性之規定，而為「舉
  　發不成立」之審定。原告不服，向經濟部提起訴願，亦經該
    部訴願審議委員會以相同之理由駁回原告之訴願。原告於本
    院審理時則另提出補充證據1 及補充證據2 ，並以證據2 、
    補充證據1 及補充證據2 作為系爭專利不具進步性之證據。
    次按關於撤銷專利權之行政訴訟中，當事人於言詞辯論終結
    前，就同一撤銷理由提出之新證據，智慧財產法院仍應審酌
    之。智慧財產案件審理法第33條第1 項定有明文。本件原告
    於本院審理時提出補充證據1 及補充證據2 ，並主張分別以
    證據2 可證明係爭專利第1 至6 項不具進步性，且其與補充
    證據1 及補充證據2 皆足以證明系爭專利第1 項不具進步性
    ，揆諸前揭規定，核係就同一撤銷理由提出之新證據，而被
    告及參加人均於本院行準備程序時，表示對上開新證據之提
    出並無意見（見本院卷第116 頁）。故本件爭點應為原告所
    舉上開證據是否能證明系爭專利係運用申請前既有之技術或
    知識，而為熟習該項技術者所能輕易完成且未能增進功效者
    。
(二)經查系爭專利更正後之申請專利範圍共計6項，其中第1項為
    獨立項，其餘為附屬項。其第1項為：一種SG鑽頭研磨機，
    係包括：一機體，該機體設有一底座，於該底座的頂面結合
    一立板，該立板係垂直設置的板體，於該立板的中間穿設一
    軸孔，於該立板的側面結合一馬達，該馬達朝另一側伸設一
    穿過該軸孔的傳動軸，於該傳動軸的自由端結合一磨輪，該
    磨輪係圓板體，於該磨輪的周面形成一研磨面；一逃隙角研
    磨裝置，該逃隙角研磨裝置設有一第一調整支架，第一調整
    支架係結合於該立板對應該磨輪的側面，於第一調整支架結
    合一朝該磨輪延伸的逃隙角研磨座，於該逃隙角研磨座的頂
    面以垂直於頂面的形態朝下穿設一第一插孔，該第一插孔的
    中心位置係以斜向的形態朝下指向該磨輪頂部的偏心位置角
    落，對應第一插孔的頂端靠近以及遠離該磨輪的兩側，於該
    逃隙角研磨座的頂面朝上凸設兩相對的第一卡置形狀；一後
    斜角研磨裝置，該後斜角研磨裝置設有一第二調整支架，第
    二調整支架係結合於該立板面對該磨輪的側面頂部，該第二
    調整支架與第一調整支架係相對設於該磨輪的兩側，該第二
    支架的底部結合一朝下延伸的後斜角研磨座，於該後斜角研
    磨座的外面以垂直於外面的形態向內穿設一第二插孔，該第
    二插孔的中心位置係以斜向的形態朝內並朝下指向該磨輪頂
    部偏心位置的研磨面中間，對應第二插孔外端的上下兩側，
    於該後斜角研磨座的外面朝外凸設兩相對的第二卡置形狀；
    一前隙角研磨座，該前隙角研磨座設有一底板，以該底板結
    合於該底座的頂面並位於該磨輪的側旁，於該底板頂面的外
    側朝上伸設一插板，於該插板外面以垂直於外面的形態向內
    穿設一第三插孔，該第三插孔的中心位置係以斜向的形態朝
    內並朝上指向該磨輪底部偏心位置的研磨面中間，對應第三
    插孔外端的上下兩側，於該前隙角研磨座的外面朝外凸設兩
    相對的第三卡置形狀。而其附屬項第2項為：如申請專利範
    圍第1項所述之SG鑽頭研磨機，其中，所述立板係沿前後方
    向延伸的矩形板體並分為左、右兩面，所述馬達係結合於該
    立板的右面，所述逃隙角研磨裝置的第一調整支架係以可朝
    所述磨輪方向轉動調整的形態結合於該立板的左側面，所述
    後斜角研磨裝置的第二調整支架係以可朝該磨輪方向轉動調
    整的形態結合於該立板的左側面，所述前隙角研磨座的底板
    係以可左右旋轉的形態結合於所述底座的頂面。第3 項為：
    如申請專利範圍第2 項所述之SG鑽頭研磨機，其中，於所述
    立板頂部後端的角落形成一第一凹口，對應第一凹口的下方
    以及內側，分別在該立板的左右兩面之間穿設一第一樞孔以
    及一第一窗孔，又於第一凹口的前側面朝該窗孔的方向穿設
    一第一調整螺孔；所述第一調整支架係直立設置且沿左右方
    向延伸的板體，第一調整支架以右面抵靠於該立板設有第一
    樞孔處，於第一調整支架右面的頂端朝第一凹口凸伸一第一
    延伸部，對應第一樞孔於第一調整支架的右面穿設一第一鎖
    孔，設有一第一樞軸螺栓，以第一樞軸螺栓穿經第一樞孔並
    螺鎖於第一鎖孔；又於第一延伸部對應第一調整螺孔穿設一
    直徑較大的第一進退螺孔，設有一第一調整螺絲，第一調整
    螺絲於周面的前、後側各形成一第一前螺紋以及一牙距較大
    的第一後螺紋，以第一前螺紋螺鎖於第一調整螺孔，又以第
    一後螺紋螺鎖於第一進退螺孔；所述逃隙角研磨座係以可左
    、右平移調整的形態螺鎖結合於第一調整支架的前面第4 項
    為：如申請專利範圍第2 或3 項所述之SG鑽頭研磨機，其中
    ，於所述立板頂部前端的角落形成一第二凹口對應第二凹口
    的內側以及下方，分別在立板的左右兩面之間穿設一第二樞
    孔以及一第二窗孔，又於第二凹口的底面朝第二窗孔的方向
    穿設一第二調整螺孔；所述第二調整支架係以前高後低的方
    式設置的板體，第二調整支架以右面抵靠於該立板設有第二
    樞孔處，於第二調整支架右面的前端朝第二凹口凸伸一第二
    延伸部，對應第二樞孔於第二調整支架的右面穿設一第二鎖
    孔，設有一第二樞軸螺栓，第二樞軸螺栓穿經第二樞孔並螺
    鎖於第二鎖孔；又於第二延伸部的頂面對應第二調整螺孔朝
    下穿設一直徑較大的第二進退螺孔，設有一第二調整螺絲，
    第二調整螺絲於周面的底、頂側各形成一第二前螺紋以及一
    牙距較大的第二後螺紋，以第二前螺紋螺鎖於第二調整螺孔
    ，又以第二後螺紋螺鎖於第二進退螺孔。第5項為：如申請
    專利範圍第4項所述之SG鑽頭研磨機，其中，對應所述磨輪
    的左前方於所述底座穿設一樞轉螺孔，對應該樞轉螺孔的前
    方於該底座穿設一以該樞轉螺孔為圓心的圓弧孔，所述底板
    對應該樞轉螺孔與該圓弧孔分別貫穿一螺穿孔以及一定位螺
    孔，設有一第三樞軸螺栓以及一調整螺絲，其中第三樞軸螺
    栓係穿經該螺穿孔並螺鎖於該樞轉螺孔，調整螺絲係穿經該
    圓弧孔而螺鎖於該定位螺孔定位，所述插板係以左後右前形
    態設置的板體並由該底板前側朝上伸設。第6項為：如申請
    專利範圍第5項所述之SG鑽頭研磨機，其中，於所述底座的
    頂面結合一校刀座 (主要圖式見附表一)。
(三)次查證據2係96年8月21日公告第00000000號「雙頭式鑽頭研
    磨機」，依其專利說明書之記載，其主要係於動力源兩端分
    別設有一組砂輪，配合兩組第一研磨座以及第二研磨座，以
    及分別校準左右刃鑽頭或銑刀刀刃之定位裝置，以使兩方向
    刃向之刀具均可立即於同一台研磨機上進行研磨之作業，更
    藉由定位裝置多向刃口校正之結構設計，以使單一定位裝置
    適用於各式不同之刀具，另以氣動式之馬達配合吸引道之設
    計，可將兩砂輪處產生之磨屑有效快速的吸引排出，而達到
    適用對象增加以及環保之功效與目的（主要圖式見附表二）
    。而補充證據1 係92年8 月11日公告第00000000號「攜帶式
    鑽頭研磨機」，依其專利說明書之記載，其係一種可提昇研
    磨精度的攜帶式鑽頭研磨機，包括有：一設有握柄而勿於被
    攜帶的機殼，其內部設有一例如電動馬達的動力源以及一傳
    動裝置，藉以帶動一砂輪穩定旋轉；一配合待磨鑽頭切削刃
    餘隙角的鑽頭定位裝置；一設於砂輪前方的第一研磨座；一
    設於砂輪上方的第二研磨座；以及至少一個可預先夾持待磨
    鑽頭的治具，其與鑽頭定位裝置配合對鑽頭的伸出長度及角
    度預先定位，藉以使其被分別放置於第一及第二研磨座時，
    可分別依鑽頭各刀刃之相關角度，令其切削刃及刃帶分別與
    砂輪的研磨斜面緊密貼合，而可對鑽頭進行精密研磨工序者
    ( 主要圖式見附表三) 。另補充證據2 係96年3 月1 日公告
    第00000000號「可調整式攜帶刀具研磨機」，依其專利說明
    書之記載，係一稱可調整式攜帶刀具研磨機，其包括有：一
    設有握柄的機殼、內部設有一動力源經一傳動裝置帶動砂輪
    旋轉；一配合待磨鑽頭刀具的刀具定位裝置；一設於砂輪前
    方的第一研磨座；一設於砂輪上方的第二研磨座；至少一個
    可預先夾持待磨鑽頭的治具，其與鑽頭定位裝置配合固定治
    具與鑽頭間之關係位置，使放置於第一及第二研磨座即可分
    別依鑽頭各刀刃之相關角度，而於第一及第二研磨座上設有
    可調整之單軸向調整裝置以及雙軸向調整裝置，以使切削刃
    及排屑槽之研磨更具有研磨裕度的彈性，達到進行精密研磨
    以及可調整之目的者( 主要圖式見附表四) 。證據2 及補充
    證據1 、2 均係鑽投研磨機，應係同一技術領域，且其公告
    日期早於系爭專利之申請日，故可做為判斷系爭專利有無進
    步性之先前技術，合先敘明。
(四)又查系爭專利申請專利範圍第1 項之SG鑽頭研磨機主要係由
    機體、逃隙角研磨裝置、後斜角研磨裝置及前隙角研磨座所
    構成。其中關於機體係界定為「設有一底座，於該底座的頂
    面結合一立板，該立板係垂直設置的板體，於該立板的中間
    穿設一軸孔，於該立板的側面結合一馬達，該馬達朝另一側
    伸設一穿過該軸孔的傳動軸，於該傳動軸的自由端結合一磨
    輪，該磨輪係圓板體，於該磨輪的周面形成一研磨面」其與
    證據二第二圖及第三圖之「機體100，設有一底座，於該底
    座的頂面結合一立板12，該立板12係垂直設置的板體，於該
    立板中間穿設一軸孔，並於該立板側面結合一動力源10該傳
    動軸102的自由端結合一磨輪13，該磨輪13係圓板體，於該
    磨輪的周面形成一研磨面。」之技術特徵固相同。惟系爭專
    利申請專利範圍第1 項之「一逃隙角研磨裝置，該逃隙角研
    磨裝置設有一第一調整支架，第一調整支架係結合於該立板
    對應該磨輪的側面，於第一調整支架結合一朝該磨輪延伸的
    逃隙角研磨座，於該逃隙角研磨座的頂面以垂直於頂面的形
    態朝下穿設一第一插孔，該第一插孔的中心位置係以斜向的
    形態朝下指向該磨輪頂部的偏心位置角落，對應第一插孔的
    頂端靠近以及遠離該磨輪的兩側，於該逃隙角研磨座的頂面
    朝上凸設兩相對的第一卡置形狀」，其雖與證據二之第二研
    磨座所設位置類似，然就證據二之第二研磨座而言，其並未
    揭示系爭專利申請專利範圍第1 項在逃隙角研磨裝置上設有
    第一調整支架及在逃隙角頂面設有兩相對之第一卡置形狀等
    技術特徵。另系爭專利申請專利範圍第 1項之前隙角研磨座
    界定「一前隙角研磨座，該前隙角研磨座設有一底板，以該
    底板結合於該底座的頂面並位於該磨輪的側旁，於該底板頂
    面的外側朝上伸設一插板，於該插板外面以垂直於外面的形
    態向內穿設一第三插孔，該第三插孔的中心位置係以斜向的
    形態朝內並朝上指向該磨輪底部偏心位置的研磨面中間，對
    應第三插孔外端的上下兩側，於該前隙角研磨座的外面朝外
    凸設兩相對的第三卡置形狀」，其底板及位於磨輪側旁之設
    置與證據一之第一研磨座所設位置類似，然就證據二之第一
    研磨座而言，其並未揭示系爭專利申請專利範圍第 1項在前
    隙角研磨座之第三卡置形狀等技術特徵。且系爭專利申請專
    利範圍第1 項之後斜角研磨裝置之整體技術特徵亦未見於證
    據2 。
(五)再查原告於行政訴訟所提之補充證據1 ，主要係以第二圖的
    限制槽說明系爭專利申請專利範圍第1 項之第一卡置形狀、
    第二卡置形狀、第三卡置形狀等技術特徵，均屬先前技術已
    揭露之技術內容。然證據2 、補充證據1、2仍未揭示系爭專
    利申請專利範圍第1 項關於逃隙角研磨裝置與後斜角研磨裝
    置之第一調整支架與第二調整支架及其設置型態等技術特徵
    。此外，就系爭專利申請專利範圍第1 項與證據2 、補充證
    據1、2之功效分析來看：系爭專利申請專利範圍第1 項主要
    係因應SG鑽頭結構之特殊鑽面，在研磨機上設置不同位置研
    磨座，其中後斜角研磨裝置為不同於證據2 、補充證據1 、
    、2 之結構，該裝置之斜向設立型態與第二調整裝置均為證
    據2 、補充證據1、2所未見，且由於以斜向設立的方式結合
    第二調整架對於SG鑽頭之後斜角，具有使用上的便利性，可
    更有效快速地研磨SG鑽頭，況系爭專利之逃隙角研磨座之第
    一調整支架亦提供研磨SG鑽頭上的便利性，故系爭專利申請
    專利範圍第1 項具有鑽頭方位易於調整，且對SG鑽頭具有研
    磨快速便利之功效，非所屬技術領域中具有通常知識者運用
    申請前之證據2 、補充證據1 、2 顯能輕易完成者，故以證
    據2、 補充證據1、2之組合難謂系爭專利申請專利範圍第1
    項不具進步性。另系爭專利申請專利範圍第2 至6 項，均係
    分別附屬於申請專利範圍第1 項或其附屬項之附屬項，均為
    申請專利範圍第1 項之進一步限縮，故證據2、補充證據1、
    、2既無法證明系爭專利申請專利範圍第1項不具進步性，自
    亦難證明系爭專利申請專利範圍第2至6項不具進步性。
六、綜上所述，原告所提證據均不足以證明系爭專利不具進步性
    ，故被告所為舉發不成立之審定，於法有據，訴願機關予以
    維持，亦無違誤，原告請求撤銷原處分及訴願決定，並命被
    告就系爭專利為舉發成立撤銷專利權之處分，為無理由，應
    予駁回。
七、本件事證已明，兩造其餘主張或答辯，已與本院判決結果無
    影響，爰毋庸一一論列，併此敘明。
據上論結，本件原告之訴為無理由，爰依智慧財產案件審理法第
1條，行政訴訟法第98條第1 項前段，判決如主文。
中　　華　　民　　國　　100　 年　　3　　 月　　28　　日
                    智慧財產法院第二庭
                          審判長法  官　陳忠行
                                法  官　蔡惠如
                                法  官　熊誦梅
以上正本係照原本作成。
如不服本判決，應於送達後20日內向本院提出上訴狀並表明上訴
理由，如於本判決宣示後送達前提起上訴者，應於判決送達後20
日內補提上訴理由書（須按他造人數附繕本）。
中　　華　　民　　國　　100　 年　　3　　 月　　28　　日
                                書記官  陳士軒
